【裁判字號】    92,婚,1511
【裁判日期】    921120
【裁判案由】    離婚
【裁判全文】
臺灣臺中地方法院民事判決  九十二年度婚字第一五一一號
    原      告  乙○○
    被      告  甲○○
右當事人間請求離婚等事件，於民國九十二年十月十一日言詞辯論終結，本院判決如
左：
    主      文
准原告與被告離婚。
訴訟費用由被告負擔。
    事     實
甲、原告方面：
  一、聲明：如主文所示。
  二、陳述：兩造現婚姻關係存續中，被告自八十年至八十六年間因故發生爭執時，
      經常出手毆打原告之身體、胸膛、捏脖子、抓其頭髮、拳打腳踢，造成原告身
      心受到嚴重傷害，事後被告曾書立悔過書，保證不對原告使用暴力，惟被告仍
      屢次再犯，曾多次報警處理。被告曾於八十年間與朋友陸長陞有金錢及票據往
      來，且常偕同至外面遊玩，不肯做生意，因而發生金錢及票據糾紛，原告因受
      騷擾，要求陸長陞至法院公證處作成協議書並認證，雙方斷絕往來，否則應負
      賠償責任，以免原告再受騷擾。又被告於八十三年間因常將錢花用在電動賭博
      上，致積欠訴外人捷得裝潢材料行新台幣（下同）十五萬元，故訴外人捷得裝
      潢材料行提起民事訴訟，最後雙方和解分期償還。更有甚者，被告將兩造之子
      林敬閔當時讀青年中學之學費拿去玩電動賭博，致無法繳納學費。因被告自八
      十六年間即常藉故不回家，離家與朋友在外行為不當，胡作非為，並立下離婚
      協議書及同意書，依離婚協議書內容，被告承認其經常藉故不回家，對家庭無
      照顧，並未盡到為人丈夫之責任，已構成嚴重傷害到乙○○等情，故原告確實
      無法再與被告生活，雖被告同意與原告到戶政機關辦理離婚登記，但因被告經
      常離家未回，迄未同往戶政機關辦理離婚登記，自八十七年起更離家出走，未
      再返家居住，迄今已有五、六年之久，兩造間實無任何感情可言。核被告已離
      家前經常毆打原告，已達不堪同居之虐待，且被告沈迷於電動玩具賭博，三更
      半夜不回家  使原告無法過正常生活，又對家庭不負責，顯係惡意遺棄原告在
      繼續狀態中。而被告上開不正當行為，造成原告身心傷害，兩造已形同陌路，
      早已不營夫妻生活，婚姻中夫妻彼此扶持之基礎已無存在，僅存有夫妻之名而
      無夫妻之實，爰依民法第一千零五十二條第一項第三款、第五款及第二項規定
      請准離婚。
  三、證據：提出悔過書影本一件、離婚協議書影本一件、同意書影本一件及本院認
      證書、協議書影本各一件為證，並聲請訊問證人即兩造所生子女林敬閔。
乙、被告方面：
    被告未於言詞辯論期日到場，亦未提出任何書狀，作何聲明或陳述。
    理    由
一、本件被告經合法通知，未於言詞辯論期日到場，核無民事訴訟法第三百八十六條
    所列各款情形，爰依原告之聲請，由其一造辯論而為判決。
二、原告起訴主張，兩造現婚姻關係存續中，八十年至八十六年間兩造因故發生爭執
    時，被告經常出手毆打原告之身體、胸膛、捏脖子、抓頭髮、拳打腳踢，造成原
    告身心受到嚴重傷害，事後被告曾書立悔過書，保證不對原告使用暴力。被告曾
    於八十年間與朋友陸長陞有金錢及票據往來，且常偕同至外面遊玩，不肯做生意
    ，因而發生金錢及票據糾紛，原告因受騷擾，要求陸長陞至法院公證處作成協議
    書並認證，雙方斷絕往來，否則應負賠償責任，以免原告再受騷擾。更有甚者，
    被告將兩造之子林敬閔就讀青年中學之學費拿去玩電動賭博，致無法繳納學費。
    八十六年起即常藉故不回家，因而立下離婚協議書及同意書，於離婚協議書內載
    明被告經常藉故不回家，對家庭無照顧，並未盡到為人丈夫之責任，已構成嚴重
    傷害到乙○○等情，因而同意離婚，因被告經常離家未回，迄未同往戶政機關辦
    理離婚登記，且自八十七年起離家出走，未再返家居住，迄今已有五、六年之久
    之事實，被告未到院爭執，惟上開事實，業據證人即兩造所生子女林敬閔到院證
    述屬實，並有悔過書影本一件、離婚協議書影本一件、同意書影本一件及本院認
    證書、協議書影本各一件附卷可稽，並經本院依職權調閱本院八十年度認字第九
    三九號認證書卷核閱屬實。原告此部分主張之事實，堪認為真實。
三、按民法第一千零五十二條第二項規定：有前項以外之重大事由，難以維持婚姻者
    ，夫妻之一方得請求離婚，但其事由應由夫妻之一方負責者，僅他方得請求離婚
    。此所謂抽象、相對、一般的離婚原因，亦即破綻主義離婚法之一到達點。而是
    否有難以維持婚姻之重大事由之判斷標準，為婚姻是否已生破綻而無回復之希望
    ，不可單憑原告主觀之標準（即原告已喪失維持婚姻意欲之主觀面加以認定），
    而應依客觀標準，即難以維持婚姻之事實，是否已達處於同一境況，任何人均將
    喪失維持婚姻之意欲程度以決之。且為符合現代多元化社會之需要，使裁判婚姻
    之事由較富彈性，當婚姻破裂時，夫妻已無共同生活之實質時，即得請求離婚，
    但有責配偶，無請求離婚之權利，申言之，如若自己遭致婚姻之破綻時，不得以
    其破綻為理由，恣意訴請離婚。又婚姻如有難以維持之重大事由，於夫妻雙方均
    須負責時，應比較雙方之有責程度，僅責任較輕之一方，得向責任較重之他方請
    求離婚，如雙方之有責程度相同，則雙方均得請求離婚，以符公平。最高法院八
    十七年台上字第一○四八號、一三○四號及九十年度台上字第一六三九號判決意
    旨即採類似之見解。本件兩造並未另訂立夫妻財產制，依法應適用法定財產制即
    聯合財產制，依修正前民法第一千零二十六條之反面解釋，家庭生活費用原則上
    由夫即被告任之，修正後民法第一千零零三條之一規定，家庭生活費用，除法律
    或契約另有約定外，由夫妻各依其經濟能力、家事勞動或其他情事分擔之。此項
    法律修正，係基於現代社會基於男女平權觀念，夫妻均應分擔家計及家務而來，
    且衡諸經濟問題乃涉及夫妻生活實際之生計問題，若夫妻之一方既不願分擔家務
    ，又任由他方負擔全部之家計，致他方無法忍受，應可認為係無法繼續維持婚姻
    之重大事由。況本件兩造婚後除由原告負擔大部分家計，八十七年起更由原告一
    力承擔家計外，兩造分居長達五年，顯示兩造顯然怠於努力及無心維護兩造之婚
    姻幸福和諧，加以被告離家前夫妻間發生爭執，動輒對原告拳打腳踢，致原告身
    心受到傷害，甚者與損友在外玩電動賭博玩具，置家庭生活於不顧，連子女學費
    均作為電動玩具賭博之資，與毫無家庭觀念，渠等之間僅存夫妻之名，而無夫妻
    之實。而被告未負擔家計，並對原告母子之生活不加聞問，甚而藉故毆打原告，
    依社會上一般觀念為體察，被告有此行為，著實對兩造的家庭產生不良的影響，
    上開情事，足以破壞兩造間之共同生活及難以維持兩造間之共同生活，均對於兩
    造間家庭生活之美滿幸福，有妨礙之情形。自得認其與所謂難以維持婚姻之重大
    事由相當，揆諸前揭說明，原告依民法第一千零五十二條第二項規定請求離婚，
    洵屬正當，應予准許。本件既准兩造離婚，原告仍依民法第一千零五十二條第一
    項第三、五款請求離婚，為請求權競合，毋庸贅述，附為敘明。
四、據上論結，原告之訴為有理由，並依民事訴訟法第三百八十五條第一項前段、第
    七十八條，判決如主文。
中      華      民      國    九十二    年      十一    月      二十    日
                                    臺灣臺中地方法院家事法庭
~B法      官  陳學德
右為正本係照原本作成
如對本判決上訴須於判決送達後廿日內向本院提出抗告狀
中      華      民      國    九十二    年      十一    月      二十一  日
~B法院書記官  賴榮順


司法院資訊處製作；財團法人民間司法改革基金會備份。
